臺灣桃園地方法院刑事裁定　　　　　　 100年度聲字第4001號
聲　請　人
即　被　告　陳建彰
選任辯護人　邱正明律師
上列聲請人即被告因殺人案件（本院100年度重訴字第34號），
對於本院於民國100 年10 月7 日所為之羈押處分不服，聲請撤
銷羈押，本院合議庭裁定如下：
    主  文
聲請駁回。
    理  由
一、聲請意旨詳如附件刑事抗告狀所載。
二、原處分意旨略以：訊據被告陳建彰雖否認本件犯行，但證人
    孫詩豪、張嘉豪均證稱被告曾坦承開槍之事實，參酌被告於
    本案後勸使證人離開臺灣，再安排證人孫詩豪返臺投案等過
    程，顯見被告犯罪嫌疑重大。另被告於案發後即離臺，經通
    緝遣返始到案，有事實足認被告有逃亡之虞。再依被告勸使
    證人離臺再安排投案等節，俱見被告有干擾證人證言及司法
    調查之行為，證人孫詩豪嗣後之證言與另案之陳述未臻一致
    ，亦有其他疑點尚待釐清，有事實足認被告有勾串證人、湮
    滅證據之虞。且本件被告所犯為最輕本刑5 年以上有期徒刑
    之罪，參酌上述各節，益見有逃亡及勾串證人之可能，本件
    非予羈押，顯難進行審判，而有羈押之必要，於民國100 年
    10月7 日起執行羈押，並禁止接見通信在案。
三、按對於審判長、受命法官、受託法官或檢察官所為羈押處分
    有不服者，受處分人得聲請所屬法院撤銷或變更之；得為撤
    銷或變更之聲請而誤為抗告者，視為已有聲請，此為刑事訴
    訟法第416 條第1 項第1 款、第418 條第2 項後段所明定。
    經查：本件羈押處分係由受命法官訊問後為之，係屬受命法
    官所為之羈押處分，雖被告陳建彰具狀誤為抗告，惟依上開
    規定，仍應視為已有撤銷或變更原處分之聲請，故依前述規
    定，自應由該處分所屬法院即本院受理，合先敘明。
四、再按羈押被告之目的，其本質在於確保訴訟程序得以順利進
    行，或為確保證據之存在與真實、或為確保嗣後刑罰之執行
    ，而對被告所實施剝奪其人身自由之強制處分；被告有無羈
    押之必要，法院僅須審查被告犯罪嫌疑是否重大、有無羈押
    原因以及有無賴羈押以保全偵審或執行之必要，由法院就具
    體個案情節予以斟酌決定，如就客觀情事觀察，法院許可羈
    押之裁定或延長羈押之裁定，在目的與手段間之衡量並無明
    顯違反比例原則情形，即無違法或不當可言；又執行羈押後
    有無繼續之必要，仍許由法院斟酌訴訟進行程度及其他一切
    情事而為認定，最高法院46年度台抗字第6 號著有判例可資
    參照。另刑事訴訟法第101 條第1 項所規定「犯罪嫌疑重大
    」，此項實質要件之關鍵在於「嫌疑」重大，而非「犯罪」
    重大，蓋嫌疑重大者，係指有具體事由足以令人相信被告可
    能涉嫌其被指控之犯罪，與認定犯罪事實所依憑之證據需達
    無合理懷疑之程度，尚屬有別，故法院決定羈押與否，自毋
    庸確切認定被告有罪，僅需檢察官出示之證據，足使法院相
    信被告極有可能涉及被訴犯罪嫌疑之心證程度即屬之。因此
    ，被告實際是否成立犯罪，乃本案審判程序時實體上應予判
    斷之問題，並非法院審酌予以羈押之審查要件，併此敘明。
五、經查：被告陳建彰於本院羈押訊問時雖否認起訴書所載之犯
    行，惟被告確有於93年9 月26日凌晨0 時23分許開槍之事實
    ，業據證人孫詩豪、張嘉豪於偵訊及本院94年度重訴字第54
    號、97年度重訴字第215 號案件中證述綦詳，復有內政部警
    政署刑事警察局刑鑑字第0940074892號、第0000000000號槍
    彈鑑定書、及該局0940088654號函、桃園地方法院檢察署相
    驗屍體證明書、解剖照片、法務部法醫研究所鑑定書各1 份
    在卷可憑，並有扣案之制式手槍1 枝、彈殼5 顆可佐，足認
    被告犯罪嫌疑重大，且被告於本院羈押訊問時自承：伊因為
    這件事情所以去大陸，去了以後覺得回不來，伊離開臺灣將
    近7 年，期間均未回來過，此次是被遣送回來等語（見本院
    100 年度重訴字第34號卷100 年10月7 日訊問筆錄第4 頁至
    第5 頁），有事實足認被告有逃亡之虞，且本件案發後，被
    告甚且要求證人孫詩豪頂替其罪嫌，進而安排證人孫詩豪離
    台，並允諾給予證人孫詩豪新臺幣500 萬元安家費，足認被
    非無勾串證人之虞，又因本件所涉之殺人罪嫌為最輕本刑10
    年以上有期徒刑之重罪，而該案現既由本院審理中尚未終結
    ，為使審判進行及判決確定後執行之順利，並經本院審酌該
    案情節、犯罪事實之釐清、對被害法益侵害程度及對社會之
    影響，衡諸比例原則，而認仍有羈押之必要，尚無法以具保
    替代羈押之有效性。是本案受命法官審酌被告之犯罪情節，
    認應予羈押及禁止接見，即無不當。雖被告執前詞置辯，稱
    並無客觀或相當之證據足證其犯罪事實云云，然此已涉及犯
    罪事實之認定，乃本案審判程序時實體上應予判斷之問題，
    揆諸上開說明，自非判斷是否羈押或應否准許具保停止羈押
    之範疇。
六、綜上所述，本案被告陳建彰所涉殺人案件，犯罪嫌疑重大，
    除有事實足認有逃亡之虞，亦有事實足認有勾串證人之虞，
    且所犯為最輕本刑5 年以上有期徒刑之罪，而有刑事訴訟法
    第101 條第1 項第1 款、第2 款、第3 款之事由，非予羈押
    顯難進行審判，而有羈押之必要，原審受命法官乃為羈押並
    禁止接見通信之處分，經核尚無不合。從而，被告上開聲請
    ，為無理由，應予駁回。
七、依刑事訴訟法第416條第4項、第412條，裁定如主文。
中    華    民    國  100     年    10    月    31    日
                刑事第十二庭審判長法  官  許雅婷
                                  法  官  黃珮如
                                  法  官  陳威帆
以上正本證明與原本無異。
不得抗告。
                                  書記官  吳玉蘭
中    華    民    國   100    年    10    月    31    日